Inventaris van het archief van het Nederlandse Bibliotheek en Lectuur Centrum (NBLC), 1947-2002 (2006)
Nationaal Archief, Den Haag
2.3 Voor werkzoekenden was er het project WerkZat
De juridische kanten van de bibliotheek worden steeds belangrijker, en vragen om gezamenlijk optreden. De Vereniging participeert daarom in de FOBID juridische Commissie. Daarnaast treedt ze op als vertegenwoordiger en vormt een delegatie die in de Stichting Onderhandelingen Leenrecht (StOL) de vergoeding voor het uitlenen door bibliotheken mede bepaalt. De uitbreiding van soorten media vraagt grote onderhandelkunde van de Vereniging.
De automatisering richtte zich steeds meer van interne werkprocessen naar nieuwe diensten, soms in samenwerking met andere (culturele) instellingen zoals museum en archief (Goudanet). De digitale bibliotheek wordt in concepten en deelontwerpen ontwikkeld vanuit lokale activiteiten naar een landelijk aanbod.
Versterking van de dienstverlening betekende in de ogen van de Vereniging ook een stroomlijning van werkprocessen. Ze trachtte dit te bereiken door de uitwerking van brancheformules en het introduceren en handhaven van standaards. Bibliotheken moesten zich ook sterker kunnen opstellen richting automatiseringsbranche en bijvoorbeeld vendor lock ins ontwijken.
De Vereniging zette ook nadrukkelijk in op een uitstraling van de branche. Daartoe moest allereerste het ‘marktbewustzijn’ worden vergroot: werken met Product-Markt-combinaties was een van de vernieuwingen. In een later stadium gevolgd door verfijnd klantenonderzoek zoals de publicatie: De klant is Koningin.
De kwaliteit moest worden verhoogd. De bekostigende overheid, primair de gemeenten, wilden graag garantie dat ze een kwaliteitsdienst in stand hielden. De afgesproken Richtlijn Basisbibliotheek was daarvoor een kader. Daarvoor werd een eigen toepassing van het INK model ontwikkeld waarvan het gebruik als managementinstrument voor Openbare Bibliotheken werd gestimuleerd. Onderdeel van dat kwaliteitstraject vormde het houden van onderzoek onder klanten en medewerkers. De Vereniging ontwierp naast het systeem van kwaliteitszorg (gericht op de interne bedrijfsorganisatie) een systeem van certificering, waartoe een aparte Stichting Certificering werd opgericht.
In feite had het rapport van de stuurgroep Meijer, Herstructurering Openbaar Bibliotheekwerk (2000) daartoe de aanzet gegeven door te wijzen op het belang van samenhang in een netwerk, vraaggericht opereren, (ICT)innovatie en intensieve samenwerking met sociaal maatschappelijke, educatieve en culturele instellingen op lokaal niveau. Meijer constateerde bovendien dat het van groot belang is dat er een dwingend en samenhangend systeem van kwaliteitszorg in de bibliotheeksector wordt gerealiseerd.
Overleg tussen de overheden resulteerde in het koepelconvenant, waarin IPO, VNG en OCW de gezamenlijke verantwoordelijkheid voor het stelsel van openbare bibliotheken in Nederland hebben onderstreept. In het koepelconvenant werd benadrukt dat bibliotheken deel moeten uitmaken van een samenhangend stelsel dat zich baseert op gelijke uitgangspunten, samenwerking en een minimumniveau van kwaliteit. In het bibliotheekcharter dat de bestuurlijke partijen (VNG-IPO en ministerie van OCW) eind 2009 sloten is het belang van certificering voor het netwerk van Openbare Bibliotheken nog eens onderstreept.
2.4 Onderzoek, Opleiding, Internationaal
De onderzoeken in de periode tot 2010 richten zich vooral op de managementkanten van de bibliotheek, zoals automatisering, organisatie, positionering en kostprijsberekening.
Ook de opleiding/cursussen richten zich op ICT en management, met uitzondering van het Studium Generale, gerealiseerd door het Wetenschappelijk Bureau.
Het Wetenschappelijk Bureau bereidde de instelling van een Leerstoel Openbaar Bibliotheekwerk aan de Universiteit van Amsterdam voor. Tevens legde het verbindingen met de wetenschappelijke bibliotheekwereld, voerde het overkoepelde FOBID secretariaat en verzorgde de internationale contacten en belangen, Europees (met o.a. EBLIDA) en internationaal (met IFLA). In een reeks van (Madurodam-)conferenties en seminars (Dutch Nordic Dialogue, Low Countries Library Link) stimuleerde de Vereniging internationale vak- en beleidsontwikkeling, introduceerde nieuwe concepten en behoorde tot de groep vooraanstaande bibliotheekverenigingen in internationaal verband.
Geschiedenis van het archiefbeheer
De verwerving van het archief
Het archief is voor langere tijd in beheer, niet in eigendom verkregen.
Inhoud en structuur van het archief
2.19
Aanwijzingen voor de gebruiker
Openbaarheidsbeperkingen
Volledig openbaar
Materiële beperkingen
Het archief kent geen beperkingen voor het raadplegen van stukken als gevolg van slechte materiële staat.
Aanvraaginstructie
Openbare archiefstukken kunnen online worden aangevraagd en gereserveerd. U kunt dit ook via de terminals in de studiezaal van het Nationaal Archief doen. Om te kunnen reserveren dient u de volgende stappen te volgen:
U maakt een profiel aan op www.gahetna.nl, en logt vervolgens in
Via de archiefinventaris (alleen de beschrijvingen met rode nummers) selecteert u het gewenste archiefstuk door op de knop 'Reserveren' te klikken
In het volgende scherm geeft u aan op welke dag u het archiefstuk wilt inzien
Indien u zich bevindt in de studiezaal en een tafelnummer heeft ontvangen kunt u dit nummer vermelden. Als u geen tafelnummer heeft kunt u tafelnummer 777 laten staan
Vervolgens bevestigt u uw reservering door deze te versturen.
Verwant materiaal
Beschikbaarheid van kopieën
De inventarisnummers van dit archief zijn niet in kopievorm beschikbaar.
Afgescheiden archiefmateriaal
Dit archief is een aanvulling op een eerder overgebracht deel van het archief van de NBLC, dat beschreven is in nummer toegang 2.19.132: Inventaris van het archief van het Nederlands Bibliotheek- en Lectuurcentrum (NBLC), (1900) 1972-1993 (1997).
Verwante archieven
De archieven van de taakvoorganger en -opvolger van de Nederlandse Bibliotheek en Lectuur Centrum (NBLC) zijn beschreven in de volgende archiefinventarissen:
nummer toegang 2.19.093: Inventaris van het archief van de Centrale Vereniging voor Openbare Leeszalen en Bibliotheken, (1853) 1906-1976
nummer toegang 2.19.235: Inventaris van het archief van de Vereniging van Openbare Bibliotheken (VOB), (2000) 2002 - 2009.
Beschrijving van de series en archiefbestanddelen
- Organisatie, 1
  - Interne Structuur, 1.1
    - Stukken betreffende de interne structuur van het NBLC, 1986 - 1994; 1; 1 pak
  - Statuten, 1.2
    - Statuten van het NBLC, 1988 - 1994; 2; 1 pak
  - Jaarverslagen, 1.3
    - Jaarverslagen, 1972 - 2001; 3-6; 4 pakken
      - 1972 - 1984, 3
      - 1985 - 1988, 4
      - 1989 - 1993, 5
      - 1994 - 2001, 6
  - Overleg, 1.4
    - Vergaderstukken van het MT- overleg, 1998; 7; 1 pak
  - Secties van het NBLC, 1.5
    - Stukken over de inrichting en de werkzaamheden van de diverse secties van het NBLC, 1992 - 1996; 8; 1 pak
  - Reorganisatie, 1.6
    - Stukken over operatie "Sneeuwuil", 1991 - 2000; 9-14; 6 pakken
      - Nota’s van Looten de Sonnaville,1991 - 199?, 9
      - Correspondentie,1992, 10
      - Uitvoering,1993 - 1998, 11
      - Vereniging NBLC,1994 - 1999, 12
      - Stichting NBLC,1994 - 1999, 13
      - Biblion BV.,1988 - 2000, 14
  - Dochterorganisatie, 1.7
    - Stukken over oprichting van " Bibliotheeksystemen BV", 1990 - 1999; 15; 1 pak
- Financiële Zaken, 2
  - Begrotingen, 2.1
    - Begrotingen, 1973 - 2001; 16-21; 4 pakken en 2 omslagen
      N.B De begrotingen 1991-1994 ontbreken
      - 1973 - 1979, 16
      - 1980 - 1986, 17
      - 1987 - 1990, 18
      - 1995 - 1999, 19
      - 2000, 20; 1 omslag
      - 2001 - 2002, 21; 1 omslag
  - Subsidies, 2.2
    - Stukken betreffende ontvangen subsidies, 1997 - 2001(2003); 22; 1 pak
  - Jaarplannen, 2.3
    - Jaarplannen van het NBLC, 1994 - 2002; 23; 1 pak
  - Financiën, 2.4
    - Stukken houdende financiële gegevens over de jaren, 1974-2000; 24-26; 3 pakken
      - 1974 - 1984, 24
      - 1985 - 1988, 25
      - 1989 - 2000, 26
  - Leningen/Schulden, 2.5
    - Stukken over een lening van het ABP aan het NBLC, 1999; 27; 1 omslag
- Huisvesting, 3
  - Stukken over de kantoren van het NBLC, 1947 - 2005; 28-35; 8 pakken
    - Rijklof Groenstraat 32, Den Haag,1976 - 1978, 28
    - van Alkemadelaan 7, Den Haag,1971 - 1994, 29
    - Taco Scheltemastraat 3-5, Den Haag,1974 - 1997, 30
    - Koninklijke Bibliotheek, Den Haag,1982 - 1994, 31
    - Platinaweg 70, Den Haag,1997 - 2003, 32
    - Grote Marktstraat 43, Den Haag,2002 - 2005, 33
    - Boothstraat 3, Utrecht,1947 - 1994, 34
    - Randstad 22-01, Almere,1986 - 1996, 35
- Beleid, 4
  - Stukken over behoud van collecties en collectievorming, 1994 - 2001; 36-37; 2 pakken
    - Behoud van kinderboeken,1994 - 1997, 36
    - Collectievorming in de Openbare Bibliotheek,1995 - 2001, 37
  - Stukken over innovatie in de bibliotheek, 1998 - 2002; 38-40; 3 pakken
    - 1998 - 2000, 38
    - 2001, 39
    - 2002, 40
  - Stukken over beleidsontwikkeling, 1994 - 2000; 41-42; 2 pakken
    - 1994 - 1997, 41
    - 1998 - 2000, 42
  - Stukken over vak beraad van specialisten, 1995 - 1996; 43; 1 pak
  - Stukken over de statuten van openbare bibliotheken, 1971 - 1997; 44; 1 pak
- Projecten, 5
  - Immigranten, 5.1
    - Stukken over leesvoorzieningen voor immigranten, 1991 - 2003; 45-56; 12 pakken
      - Immigraten,1992, 45
      - Leesbevordering,1991 - 1998, 46
      - Boekenpret en Fantasie1992 - 2008, 47
      - Bibliobus1994 - 1996, 48
      - Leesbevordering,1994 - 2002, 49
      - Blindenbibliotheken,1994 - 2006, 50
      - Laaggeletterdheid,1995 - 1996, 51
      - Boek en Jeugd,1995 - 1997, 52
      - Infocus,1997 - 1998, 53
      - Edunet en Kennisnet,1997 - 2000, 54
      - Kennisnet,1998 - 2001, 55
      - Samenhang en Kwaliteit,1998 - 2003, 56
    - Boekportaal, 2000 - 2003; 57
- Automatisering, 6
  - Interne automatisering, 6.1
    - Stukken over automatisering binnen het NBLC, 1991 - 1998; 58; 1 pak
  - Externe automatisering, 6.2
    - Stukken over diverse automatiseringsprojecten, 1994 - 2004; 59-65; 7 pakken
      - Nationale Chipkaart,1994 - 1999, 59
      - NAP 1 2 3,1997 - 2000, 60
      - NAP 1 2 3,2001 - 2004, 61
      - De overheid, een open boek,1998, 62
      - Lenen loont,1998 - 2000, 63
      - Brancheformule bibliotheekautomatisering,2001, 64
      - Brancheformule bibliotheekautomatisering,2002, 65
  - Vergaderingen, 6.3
    - Vergaderingen van de ICT-Stuurgroep, 1998; 66; 1 pak
- Marketing, 7
  - Stukken over huisstijl van het NBLC, 1976 - 1990; 67; 1 omslag
  - Stukken over logo’s van het NBLC, 1981 - 1997; 68; 1 pak
- Rechten, 8
  - Leenrecht, 8.1
    - Stukken over leenrecht en leenrechtwetgeving, 1982 - 2000; 69-73; 5 pakken
      De nrs. 71 en 72 bevatten wetgeving over het leenrecht.
      - 1982 - 1995, 69
      - 1996, 70
      - 1997 - 2000, 71
      - 1991 - 1993, 72
      - 1994 - 1995, 73
  - Auteursrecht, 8.2
    - Stukken over auteursrecht, 1972 - 2007; 74-76; 3 pakken
      - 1972 - 1995, 74
      - 1996 - 2007, 75
      - 1977 - 1997, 76
  - Reprorecht, 8.3
    - Stukken over reprorecht, 1974 - 2000; 77-78; 2 pakken
      - 1974 - 1998, 77
      - 1998 - 2000, 78
- Juridische Zaken, 9
  - Stukken over geschillen tussen het NBLC en andere organisaties, 1990 - 1996; 79-81; 2 pakken
    - Literom,1990 - 1996, 79
    - NBLC-NVJ,1991 - 1995, 80
    - Overzicht van juridische nota’s,1991 - 1993, 81; 1 pak
- Opleiding en Scholing, 10
  - Stukken over modules literatuur zoeken en media-educatie, 1997 - 2001; 82; 1 pak
- Evenementen, 11
  - Kinderboekenweek, 11.1
    - Stukken over de Kinderboekenweek, met brochures en folders, 1988 - 2000; 83-96; 13 pakken
      - 1988, 83
      - 1989, 84
      - 1990, 85
      - 1991, 86
      - 1992, 87
      - 1993, 88
      - 1994, 89
      - 1995, 90
      - 1996, 91
      - 1997, 92
      - 1998, 93
      - 1999, 94
      - 2000, 95
      - Stukken over het Leesprogramma van de Kinderboekenweek,1987 - 1999, 96; 1 pak
    - Stukken over de "Kinderjury" en de "Jeugdjury", 1987 - 2002; 97-100; 4 pakken
      - Kinderjury,1987 - 2001, 97
      - Kinderjury,1988 - 1994, 98
      - Kinderjury,1995 - 2002, 99
      - Jeugdjury,1996 - 1999, 100
  - Prijzen voor bibliotheekinnovatie, 11.2
    - Stukken over de "Stibin"prijs, 1993; 101; 1 omslag
- Contacten/Afspraken met andere organisaties, 12
  - Nederland, 12.1
    - Stukken over contacten en afspraken met organisaties in Nederland, 1958 - 2001(2004); 102-115; 13 pakken en 1 omslag
      - Contact met PBC ‘s (Provinciale Bibliotheekcentrales),1958 -1998, 102
      - Contact met PBC’s (correspondentie),1969 - 1990, 103
      - Stichting "Bibliofoon",1990 - 1996, 104
      - LDO (Landelijk Directie Overleg),1993 - 1998, 105; 1 omslag
      - NCI (Nationaal Innovatie Centrum),1994 - 1997, 106
      - AGL (Adviesraad Godsdienst & Levensbeschouwing),1994 - 1999, 107
      - Contact met WSF -(Wetensch.Steunfunctie)bibliotheken,1994 - 2004, 108
      - Contact met "DEN"( Digitaal Erfgoed Nederland) 1997 - 2003, 109
      - Contact met de WOB (Werkgevers Openbare Bibliotheken),1998, 110
      - Contact met Pica (Project Integratie Catalogus Automatisering),1998 - 2000, 111
      - Contact met Bibliotheek. NL,1998 - 2003, 112
      - Contact met CPNB (Collectieve Propaganda Nederlandse Boek),1999 - 2004, 113
      - Afspraak met de NBD (Nederlandse Bibliotheekdienst) en de CDR(Centrale Discotheek Rotterdam),1993 - 1996, 114
      - Afspraak met de NBD en de KNUB (Koninklijke Nederlandse Uitgeversbond), "Gentleman’s Agreement",1995 - 1997, 115
  - Buitenland, 12.2
    - Stukken over contacten met bibliotheekorganisaties in het buitenland, 1990 - 2000; 116-120; 4 pakken en 1 omslag
      - Suriname,1990 - 1997, 116
      - Duitsland,1993, 117; 1 omslag
      - Oekraïne,1994 - 1995, 118
      - Zuid-Afrika,1996 - 1998, 119
      - Vlaanderen,1998 - 2000, 120
- Onderzoek, 13
  - Onderzoek naar leesvoorzieningen voor speciale doelgroepen, 13.1
    - Stukken over onderzoek naar lectuurvoorziening van specifieke doelgroepen, 1980 - 1999; 121-123; 3 pakken
      - Immigranten,1987 - 1988, 121
      - Immigranten,1990 - 1999, 122
      - Gevangenen (via gevangenisbibliotheken),1980 - 1991, 123
  - Onderzoek over economische onderwerpen, 13.2
    - Stukken over onderzoeken van economische aard, 1982 - 2006; 124-132; 9 pakken
      - Arbeidsmarktproblematiek,2001 - 2003, 124
      - Onderzoek over Rekeningschema,1997 - 2005, 125
      - Onderzoek brancheformule rekeningschema,2000 - 2002, 126
      - LDO/DOS statistieken,1990, 127
      - LDO/DOS statistieken,1993, 128
      - LDO/DOS statistieken,1995, 129
      - Financiële situatie in de Openbare Bibliotheek,1982 - 1994, 130
      - Raming van de financiële gevolgen door herstructurering van de Openbare Bibliotheek,2001, 131
      - Toepassingsmogelijkheden kostentoerekening,2002 - 2006, 132
  - Onderzoek naar niveau van dienstverlening, 13.3
    - Stukken over kwaliteit van dienstverlening (kwaliteit en certificering), 2000 - 2003; 133; 1 pak
  - Onderzoeken in de reeks "Beleidsontwikkeling Openbare Bibliotheken"1981 - 1997, 13.4
    - Rapporten over onderzoek naar beleids ontwikkeling in de openbare bibliotheek, 1981 - 1997; 134-136; 3 pakken
      - Identiteit van het werk in de Openbare Bibliotheek, Streven naar rechtszekerheid aangaande subsidie, 1984. Proeve van een OB-wet, 1984. Modellen van samenwerkingsovereenkomsten, 1984. De OB heeft toekomst, 1985. De OB en de herziene wet over gemeenschappelijke regelingen, 1985. Een tuin in de wildernis, 1986. De kosten van de bibliotheekdienst, 1986. Dynamiek en publiek in beweging, 1986.1981, 134
      - Publieksvriendelijkheid, 1987 Boekselectie en collectiegebruik, 1987. Een, twee, drie.publiek, een reisverslag, 1987. Profielen van provinciale samenwerking, 1987. Zijn er voor buitenbeentjes ook boeken?, 1987. Heeft U iets over.....?, 1988. Jeugd te boek, 1989. Tussen tempel en agora, 1989. Privatisering en de OB, 1989. Een winkeltje in de bibliotheek, 1989. Folders in de OB, 1989. Netwerkvorming, taakafbakening en samenwerking, 1989. Publieksinformatie en publieksvoorlichting in de OB, 1989., 135
      - Aandacht voor het publiek, 1990 IBL:toetsteen voor samenwerking, 1990. Bibliotheekgebruik door de jeugd, 1991. Ik persoonlijk heb er niets voor over, 1991. Bibliotheekinrichting en presentatie, 1992. Marktkennis en openbare bibliotheken, 1993. Tarievenbeleid van openbare bibliotheken, 1994. Marktbeleid openbare bibliotheken, 1995. Tarifering als beleidsinstrument, 1995. De OB in de multi-culturele samenleving, 1995. Bibliotheken in het publieke domein, 1995. Leren van het leven, 1997. De waarde van de bibliotheek, 1997., 136
- Europese samenwerking, 14
  - Bibliotheken met informatiepunten over Europa, 14.1
    - Stukken over Ïnfo-Points", bibliotheken met informatiepunten over Europa, 1996 - 2003; 137-138; 2 pakken
      - 1996 - 1998, 137
      - 2000 - 2003, 138
- Evenementen, activiteiten1996 - 2005, 15
  - Stukken over diverse evenementen in het kader van Studium Generale, 1996 - 2005; 139-141; 3 pakken
    - 1996 - 2001, 139
    - 2002 - 2003, 140
    - 2004 - 2005, 141
- Vereniging PBC, 16
  - Bestuurszaken, vergaderingen, statuten,1978 - 2003, 16.1; 6 pakken
    - Algemeen Bestuur, 1998 - 2001; 142
    - Algemeen Bestuur, 2002; 143
    - Algemeen Bestuur, 2003; 144
    - Dagelijks Bestuur, 1997 - 2002; 145
    - Correspondentie, 1994 - 2001; 146
    - Statuten van de Vereniging, 1978 - 1999; 147
- Leesbevordering, 17
  - Artikelen1983 - 1997, 17.1; 4 pakken
    - Artikelen, 1983 - 1987; 148
    - Artikelen, 1988 - 1989; 149
    - Artikelen, 1990; 150
    - Artikelen, 1991 - 1997; 151
  - Vergaderingen1984 - 1990, 17.2; 1 pak
    - vergaderingen, 1984 - 1990; 152
  - Buitenlandse artikelen1983 - 1989, 17.3; 1 pak
    - buitenlandse artikelen, 1983 - 1989; 153
  - Onderzoeken/rapporten1980 - 1999, 17.4; 3 pakken
    - Rapporten, 1980 - 1992; 154
    - Rapporten, 1992 - 1994; 155
    - Rapporten, 1994 - 1999; 156
  - Leesbevordering voor gehandicapten1987 - 1994, 17.5; 2 pakken
    - Activiteiten, 1987 - 1991; 157
    - Activiteiten, 1992 - 1994; 158
  - Leesbevordering voor volwassenen1978 - 1988, 17.6; 2 pakken
    - Lektuurvoorziening volwassenen, 1978 - 1984; 159
    - Lektuurvoorziening volwassenen, 1985 - 1988; 160
  - Projecten1986 - 1990, 17.7; 2 pakken
    - Project "Schatten", 1986 - 1988; 161
    - Internationaal jaar van de Alfabetisering, 1989 - 1990; 162
- Buitenlandse Zusterorganisatie1980 - 1990, 18; 1 pak
  - Stichting Lezen in Vlaanderen, 1980 - 1990; 163
- Artikelen1987 - 2001, 19; 5 pakken
  - Stichting Lezen, 1987 - 1989; 164
  - Stichting Lezen, 1990 - 1991; 165
  - Stichting Lezen, 1992 - 1993; 166
  - Stichting Lezen, 1994 - 1999; 167
  - Stichting Lezen, 2000 - 2001; 168
- Vergaderingen, 20; 2 pakken
  - Vergaderingen, 1988 - 1991; 169
  - Vergaderingen, 1992 - 1994; 170